【裁判字號】    95,上訴,908
【裁判日期】    950816
【裁判案由】    違反毒品危害防制條例
【裁判全文】
臺灣高等法院高雄分院刑事判決         95年度上訴字第908號
上  訴  人
即  被  告  甲○○
上列上訴人因違反毒品危害防制條例案件，不服臺灣屏東地方法
院95年度訴字第9 號中華民國95年4 月17日第一審判決（起訴案
號：臺灣屏東地方法院檢察署94年度毒偵字第2924號），提起上
訴，本院判決如下：
     主  文
上訴駁回。
     事  實
一、甲○○前因施用毒品案件，經依台灣新竹地方法院88年度毒
    聲字第967 號、89年度毒聲字第3 號先後裁定送觀察、勒戒
    後，均認無繼續施用毒品之傾向，業經臺灣新竹地方法院檢
    察署檢察官於88年5 月30日、89年2 月24日分別以88年度偵
    字第4029號、88年度毒偵字第1275號為不起訴處分確定，復
    因施用毒品案件，由台灣新竹地方法院於89年7 月15日以89
    年度毒聲字第1760號裁定送強制戒治，嗣經成效評定合格，
    無繼續戒治之必要，再由台灣新竹地方法院於90年4 月11日
    以90年度毒聲字第679 號裁定停止戒治，所餘戒治期間付保
    護管束，並由台灣新竹地方法院於89年11月8 日，以89 年
    度簡上字第82號刑事判決判處有期徒刑6 月確定，嗣因其於
    保護管束期間施用毒品，而違反保護管束應遵守事項情節重
    大，復由台灣新竹地方法院於90年9 月24日以90年度毒聲字
    第1385號裁定撤銷停止戒治，令入戒治處所施以強制戒治，
    並於91年5 月16日執行完畢。又於89年間因施用毒品案件及
    竊盜罪，分別經臺灣新竹地方法院各判處有期徒刑6 月、3
    月確定，並經裁定應執行有期徒刑8 月，於92年1 月7 日縮
    刑期滿執行完畢。詎仍未戒除吸食毒品之惡習，復於前述強
    制戒治執行完畢釋放後5 年內，基於施用第一級毒品海洛因
    之概括犯意，自94年4 月中旬之某日起至同年10月10日20時
    許止，以一星期1次之頻率，在新竹縣竹北市○○路○ 段196
    巷9 號住處與桃園縣楊梅鎮○○○路○ 段351 巷64弄1號1樓
    等地，以注射針筒摻水注射於手臂上之方式，連續施用第一
    級毒品海洛因多次；另基於施用第二級毒品甲基安非他命之
    犯意，於94年8 月25日12時55分往前回溯72小時內之某時，
    在不詳地點，施用第二級毒品甲基安非他命1 次。嗣為警分
    別：(一)於94年8 月24日19時25分許，在桃園縣楊梅鎮○○○
    路○ 段351 巷64弄1 號1 樓，經其同意搜索並驗尿而查獲，
    並扣得殘留有海洛因之夾鏈袋2 個、注射針筒3 支；及殘留
    有甲基安非他命之吸食器1 個。(二)於94年10月11日0 時30分
    許，在桃園縣永福路與榮安一街口，因形跡可疑，經警盤查
    扣得其所有並供施用毒品預備用之注射針筒1支 。
二、案經新竹縣警察局及桃園縣警察局中壢分局移送臺灣桃園地
    方法院檢察署呈請臺灣高等法院檢察署令轉臺灣新竹地方法
    院檢察署偵辦，再由臺灣新竹地方法院檢察署呈請臺灣高等
    法院檢察署令轉臺灣屏東地方法院檢察署檢察官偵查起訴。
     理  由
一、上訴人即被告甲○○（下稱被告）經合法傳喚未到庭，惟查
    前揭事實，已經被告於原審坦承不諱，且被告經警分別於查
    獲被告當日即94年8 月25日12時55分及同年10月11日0 時30
    分所採之尿液送驗結果，係呈嗎啡及甲基安非他命陽性反應
    ，此有毒品案件嫌疑人尿液採證編號姓名對照表2 份、昭信
    科技顧問股份有限公司94年9 月20日行政院衛生署認可濫用
    藥物檢驗實驗室管藥認可字第0007號濫用藥物尿液檢體檢驗
    報告、台灣尖端先進生技醫藥股份有限公司94年10月26日管
    藥認可字第0002號濫用藥物檢驗報告各1 份在卷可稽。此外
    ，又有如附表一所示之注射針筒3 支、吸食器1 個、毒品殘
    渣袋2 個扣案可稽，而該等物品經送鑑定，亦確認其上含有
    第一級毒品海洛因或第二級毒品甲基安非他命之殘留，此分
    別有高雄醫學大學附設中和紀念醫院95年1 月24日編號0000
    -000號、0000-000號、0000-000號、0000-000號、0000-000
    號、0000-000號檢驗報告附卷可參，核與被告自承施用本件
    第一級毒品海洛因與第二級毒品甲基安非他命所使用之物相
    符，被告確有施用第一級毒品海洛因及第二級毒品甲基安非
    他命至堪認定。
二、被告前曾因施用毒品案件，經依台灣新竹地方法院88年度毒
    聲字第967 號、89年度毒聲字第3 號裁定送觀察、勒戒後，
    均認無繼續施用毒品之傾向，業經臺灣新竹地方法院檢察署
    檢察官於88年5 月30日、89年2 月24日，以88年度偵字第40
    29號、88年度毒偵字第1275號為不起訴處分確定，復因施用
    毒品案件，由台灣新竹地方法院於89年7 月15日以89年度毒
    聲字第1760號裁定送強制戒治，嗣經成效評定合格，無繼續
    戒治之必要，再由台灣新竹地方法院於90年4 月11日以90年
    度毒聲字第679 號裁定停止戒治，所餘戒治期間付保護管束
    ，並由台灣新竹地方法院於89年11月8 日，以89年度簡上字
    第82號刑事判決判處有期徒刑6 月確定，嗣因其於保護管束
    期間施用毒品，而違反保護管束應遵守事項情節重大，復由
    台灣新竹地方法院於90年9 月24日以90年度毒聲字第1385號
    裁定撤銷停止戒治，令入戒治處所施以強制戒治，並於91年
    5 月16日執行完畢之事實，有臺灣高等法院被告全國前案紀
    錄表1 份在卷可按。是被告於強制戒治執行完畢釋放後5 年
    內再犯本件施用毒品之罪，依法自應予論罪科刑。
三、查海洛因及甲基安非他命分屬毒品危害防制條例第2 條第2
    項第1 款所規定之第一級毒品及同條項第2 款所規定之第二
    級毒品。是核被告所為，係犯毒品危害防制條例第10條第1
    項施用第一級毒品罪及同條第2 項施用第二級毒品罪。被告
    持有毒品，復進而施用，其持有毒品之低度行為，為施用毒
    品之高度行為所吸收，均不另論罪。被告先後施用第一級毒
    品海洛因之犯行，時間緊接，所犯構成要件相同，顯係基於
    概括犯意為之，為連續犯，依刑法第56條規定，以一罪論（
    按被告行為後，刑法第56條連續犯之規定，業於94年1 月7
    日修正公布刪除，並於95年7 月1 日施行，則被告之犯行，
    因行為後新法業已刪除連續犯之規定，此刪除雖非犯罪構成
    要件之變更，但顯已影響行為人刑罰之法律效果，自屬法律
    有變更，依新法第2 條第1 項規定，比較新、舊法結果，仍
    應適用較有利於被告之行為時法律即舊法論以連續犯，合此
    敘明）。被告所犯上開二罪間，犯意各別，罪名不同，應分
    論併罰之。又被告前於89年間因施用毒品案件及竊盜罪，分
    別經臺灣新竹地方法院各判處有期徒刑6 月、3 月確定，並
    經裁定應執行有期徒刑8 月，於92年1 月7 日縮刑期滿執行
    完畢一情，有臺灣高等法院被告全國前案紀錄表1 份在卷可
    按，茲於5 年以內再故意犯本件有期徒刑以上之罪，不論依
    修正前之刑法第47條，或修正後之刑法第47條第1 項之規定
    ，均構成累犯，對被告而言並無有利或不利之情形，自不生
    新舊法比較之問題，應逕依修正前之刑法第47條，論以累犯
    ，並加重其刑。
四、原審認被告罪證明確，因而適用毒品危害防制條例第10條第
    1 項、第2 項、第18條第1 項前段，刑法第11條、第38條第
    1 項第2 款、（修正前）刑法第56條、第47條、第51條第5
    款、第9 款等規定，並審酌被告施用毒品，足以戕害其身心
    ，滋生其他犯罪，惡化治安，嚴重損及公益，且被告前屢經
    觀察勒戒、強制戒治、徒刑執行，竟再為本件施用毒品犯行
    ，顯見其不思悔改，自制力亦顯不佳；惟另考量被告於犯後
    即能坦承犯行，而其施用毒品行為於本質上係屬自我戕害行
    為，反社會性之程度應屬較低等一切情狀，分別量處有期徒
    刑1 年4 月、9 月，並定其應執行刑為有期徒刑2 年（按被
    告行為後，刑法第51條業於94年1 月7 日修正公布，並於95
    年7 月1 日施行，修正前刑法第51條規定：「數罪併罰，分
    別宣告其罪之刑，依左列各款定其應執行者：」其中第5 款
    規定：「宣告多數有期徒刑者，於各刑中之最長期以上，各
    刑合併之刑期以下，定其刑期。但不得逾二十年。」修正後
    刑法第51條第5 款規定：「宣告多數有期徒刑者，於各刑中
    之最長期以上，各刑合併之刑期以下，定其刑期。但不得逾
    三十年。」比較結果，修正後刑法並非較有利於行為人，依
    刑法第2 條第1 項前段之規定，仍應依修正前刑法，定其應
    執行之刑，僅此敘明）。並敘明扣案之夾鏈袋2 個、注射針
    筒3 支經鑑定結果，均含有第一級毒品海洛因之殘留；另扣
    案之吸食器1 個經鑑定結果含有第二級毒品甲基安非他命之
    殘留，有高雄醫學大學附設中和紀念醫院95年1 月24日編號
    0000-000號、0000-000號、00 00-000 號、0000-000號、00
    00-000號、0000-000號檢驗報告各1 紙在卷可參，因客觀上
    均已無法與殘留之海洛因或甲基安非他命完全析離，應視同
    毒品，爰依毒品危害防制條例第18條第1 項前段之規定沒收
    銷燬之。又扣案之注射針筒1 支，為被告所有並預備供施用
    第一級毒品海洛因之用，已經被告陳明在卷，爰依刑法第38
    條第1 項第2 款之規定，均予宣告沒收。其認事用法，核無
    不合，量刑亦屬允當。被告上訴意旨空言指摘原判決不當，
    為無理由，應予駁回。
五、被告經合法傳喚，無正當之理由不到庭，爰不待其陳述，逕
    行判決，併此敘明。
據上論斷，應依刑事訴訟法第368條、第371條，判決如主文。
本案經檢察官姜麗儒到庭執行職務。
中    華    民    國    95    年    8     月    16    日
                  刑事第七庭    審判長法  官   莊飛宗
                                      法  官   曾逸誠
                                      法  官   黃三友
以上正本證明與原本無異。
施用二級毒品不得上訴。
施用一級毒品如不服本判決應於收受本判決後10日內向本院提出
上訴書狀，其未敘述上訴理由者，並得於提起上訴後10日內向本
院補提理由書狀（均須按他造當事人之人數附繕本）「切勿逕送
上級法院」。
中    華    民    國    95    年    8     月    17    日
                                      書記官   黃玉珠
附錄本判決論罪科刑法條：
毒品危害防制條例第10條
施用第一級毒品者，處 6 月以上 5 年以下有期徒刑。
施用第二級毒品者，處 3 年以下有期徒刑。


司法院資訊處製作；財團法人民間司法改革基金會備份。
